【裁判字號】    98,上易,1166
【裁判日期】    990518
【裁判案由】    第三人異議之訴
【裁判全文】
臺灣高等法院民事判決                98年度上易字第1166號
    上  訴  人  郭素燕即輝煌企業社
    訴訟代理人  乙○○
    被上訴人    國防部總政治作戰局
    法定代理人  甲○○
    訴訟代理人  林志宏律師
    複代理  人  陰正邦律師
上列當事人間因第三人異議之訴事件，上訴人對中華民國98年10
月8日臺灣新竹地方法院98年度訴字第408號第一審判決提起上訴
，本院於99年4月27日言詞辯論終結，判決如下：
    主      文
上訴駁回。
第二審訴訟費用由上訴人負擔。
    事實及理由
一、程序方面：
    經查本件被上訴人之法定代理人原為鄭瑞堅，嗣變更為甲○
    ○，有國防部令影本可證（見本院卷第56頁），其聲明承受
    訴訟，並無不合，合先敘明。
二、上訴人起訴主張：上訴人於民國75年6月4日向訴外人乙○○
    承租其所有門牌號碼新竹市○○路87號房屋，該房屋坐落於
    新竹市○○段1621、1622地號土地，惟部分增建鐵皮房屋（
    下稱系爭建物）越界占有被上訴人所有1597地號土地（下稱
    系爭土地）如附圖所示Ａ部分，惟於80年間因天災損害，致
    原有設備不堪使用，遂由上訴人出資購買工廠所需室內設備
    及翻修屋簷，則上訴人自為上開建物之所有人，有足以排除
    被上訴人對乙○○強制執行之權利。爰依強制執行法第15條
    ，提起本件第三人異議之訴等語。惟原審為上訴人敗訴之判
    決，上訴人據此提起上訴。並上訴聲明：(一)原判決廢棄。(二)
    原法院98年度司執字第5225號強制執行程序應予撤銷。
三、被上訴人則以：
  (一)被上訴人向原法院起訴請求訴外人乙○○拆除系爭建物並返
    還系爭土地如附圖所示Ａ部分土地，業經原法院以93年度訴
    字第307號、本院以96年上字第161號民事判決命乙○○應拆
    屋還地確定，並經原法院98年度司執字第5225號強制執行程
    序受理在案。
  (二)上訴人並未舉證證明為系爭建物所有人，且系爭建物係連接
    訴外人乙○○所有之門牌號碼新竹市○區○○路89號建物向
    外搭建，為該89號建物之附屬增建物，故系爭建物確為乙○
    ○所有。
  (三)上訴人郭素燕為訴外人乙○○之配偶，而乙○○並未於上開
    民事訴訟中主張上訴人為系爭建物所有人，直至被上訴人對
    乙○○聲請強制執行，並已由原法院執行處至現場鑑界指定
    拆除範圍時，上訴人始提起本訴，顯係意圖抗拒系爭建物之
    強制拆除，顯屬無據等語，資為抗辯。並答辯聲明：上訴駁
    回。
四、兩造不爭執之事實：
    被上訴人以原法院93年度訴字第307號、本院96年度上字第
    161 號民事確定判決為執行名義，向原法院聲請強制執行拆
    除訴外人乙○○所有、越界占用新竹市○○段1597地號土地
    如附圖所示Ａ部分、面積168平方公尺之地上物（98年度司
    執字第5225號），有上開民事判決影本可稽（見原審卷第30
    至40頁、本院卷第67至71頁）。
五、兩造爭執要點為：上訴人就系爭建物有無所有權？上訴人提
    起第三人異議之訴，有無理由？茲就兩造爭點及本院得心證
    理由分述如下：
  (一)按第三人就執行標的物有足以排除強制執行之權利者，得於
    強制執行程序終結前，向執行法院對債權人提起異議之訴，
    強制執行法第15條固有明文。惟所謂就執行標的物有足以排
    除強制執行之權利者，係指對於執行標的物有所有權、典權
    、留置權、質權存在情形之一者而言（最高法院44年台上第
    721號、68年台上第3190號判例意旨參照）。
  (二)本件上訴人主張系爭建物為其所有，惟被上訴人否認之，則
    上訴人就此即應負舉證責任。經查被上訴人於另案向原法院
    訴請訴外人乙○○拆除系爭建物以返還系爭土地，經本院使
    乙○○與被上訴人協議簡化爭點後，認定乙○○就系爭建物
    有事實上處分權，且乙○○就此並不爭執，有該判決影本在
    卷可稽（見原審卷第33頁）。而乙○○為本件上訴人之夫，
    且該訴訟自93年間起訴至97年2月5日判決確定止，歷時四年
    餘，然乙○○與其妻即上訴人於該等訴訟中始終未曾主張上
    訴人為系爭建物所有人，迄至被上訴人執上開確定判決聲請
    強制執行時，上訴人始主張其為所有人云云，顯不足採。
  (三)又證人朱世國即系爭建物之承造者業於原審到庭證稱：「（
    問：系爭地上物是否你承作？何時？是何人請你施作？）是
    我承包的，時間已經很久，我忘記了。我是承攬該地上物的
    建造，是我叔叔（即朱永貴，上訴人之公公）叫我來施作的
    ，有給付工程款給我，但多少錢我忘了。當時系爭地上物一
    次就建好了……後來我也有去系爭地上物作修補的工程，也
    是很久之前的事了，是陸陸續續去補修損壞處，並沒有大幅
    度的翻修，就一直維持到現在，中間並沒有拆除重蓋。請我
    來補修的都是我堂哥，我請款也是和我堂哥請，但是因為我
    堂哥的錢是堂嫂在管理，我堂哥就叫堂嫂交付款項給我，第
    一次建造時是我叔叔付錢給我的……該地上物全部都是我承
    作無誤，但時間點我不記得。」等語，有言詞辯論筆錄可稽
    （見原審卷第53頁反面、第54頁）。則據此無從證明系爭建
    物係由上訴人所出資僱工建造，自不能認為上訴人為系爭建
    物之所有人。
  (四)上訴人復主張系爭建物為訴外人朱志鵬所有，並非訴外人乙
    ○○所有云云，惟上訴人此部分主張縱然屬實，上訴人仍無
    足據以排除強制執行之權利，自不得依強制執行法第15條規
    定提起本訴，其請求亦屬無據。是上訴人聲請訊問證人朱志
    鵬、趙勝誠以證明系爭建物並非乙○○所有云云，即無必要
    ，附此敘明。
  (五)從而上訴人就系爭建物既無所有權，且上訴人復未主張並證
    明另有其他足以排除強制執行之權利存在，故上訴人提起本
    件第三人異議之訴，自屬無據。被上訴人所辯，應為可採。
六、綜上所述，上訴人依強制執行法第15條規定，請求撤銷原法
    院98年度司執字第5225號強制執行程序，並非正當，不應准
    許。原審為上訴人敗訴之判決，並無不合。上訴意旨指摘原
    判決不當，求予廢棄改判，為無理由，應予駁回。
七、因本件事證已臻明確，兩造其餘主張、陳述及所提之證據，
    經本院審酌後認與判決結果不生影響，爰不逐一論列，附此
    敘明。
八、據上論結，本件上訴為無理由。依民事訴訟法第449條第1項
    、第78條，判決如主文。
中    華    民    國    99    年    5    月     18    日
                    民事第七庭
                        審判長法  官 鄭三源
                              法  官 呂太郎
                              法  官 邱  琦
正本係照原本作成。
不得上訴。
中    華    民    國    99    年    5     月    18    日
                              書記官 廖艷莉

司法院資訊處製作；財團法人民間司法改革基金會備份。
